【裁判字號】    99,台上,5643
【裁判日期】    990909
【裁判案由】    違反毒品危害防制條例等罪
【裁判全文】
最高法院刑事判決            九十九年度台上字第五六四三號
上  訴  人  甲○○
選任辯護人  王淑琍律師
上列上訴人因違反毒品危害防制條例等罪案件，不服台灣高等法
院中華民國九十九年七月一日第二審判決（九十九年度上訴字第
一０七八號，起訴案號：台灣台北地方法院檢察署九十八年度偵
字第一一五八四號、第一二八四七號），提起上訴，本院判決如
下：
    主  文
上訴駁回。
    理  由
按刑事訴訟法第三百七十七條規定：上訴於第三審法院，非以判
決違背法令為理由不得為之；是提起第三審上訴，應以原判決違
背法令為理由，係屬法定要件；如果上訴理由書狀並未依據卷內
訴訟資料具體指摘原判決不適用何種法則或如何適用不當，或所
指摘原判決違法情事顯與法律規定得為第三審上訴理由之違法情
形不相適合時，均應認其上訴為違背法律上之程式，予以駁回。
本件原判決撤銷第一審之科刑判決，改判各依想像競合犯關係，
從一重仍論處上訴人甲○○販賣第二級毒品罪刑二罪（均累犯，
分別處有期徒刑柒年拾月、柒年捌月；應執行有期徒刑拾伍年）
，已詳敘其調查證據之結果及證據取捨並認定事實之理由；所為
論斷，均有卷存證據資料可資覆按。從形式上觀察，原判決並無
違背法令之情形。上訴人關於販賣第二級毒品部分，其上訴意旨
略以：(一)上訴人之警詢筆錄經第一審勘驗結果無法聽到錄音內容
，又證人即警員孫玉山證稱，上訴人於警詢中有打呵欠、冒冷汗
之情形，顯見上訴人於被查獲後，確因毒癮發作致無法理解警員
、檢察官之提問而胡亂回答，上訴人之警詢及偵查筆錄應無證據
能力，原判決採為認定上訴人犯罪之證據，顯屬違法。(二)上訴人
有施用毒品之習性，此有上訴人之尿液檢驗報告可稽，上訴人於
警詢中雖曾自白有想要販賣購入之第二、三、四級毒品，但並無
證人、帳冊等資料可證明上訴人有販出毒品之行為；另上訴人於
偵查中係供稱，想說買那麼多，也沒有辦法自己吃那麼多，所以
如有人要再賣出，並沒有打算要賣多少價錢等語；由上訴人警詢
及偵查中之供述，可見上訴人於購買毒品之初並無販賣之犯意，
亦無賺取差價之營利意圖。原判決僅憑扣案之毒品，即遽認上訴
人係意圖營利販賣而販入，與卷內資料不符，其採證顯有違法。
(三)原判決以上訴人係藉低價大量購入第二、三、四級毒品，日後
以一般行情販出來賺取利差，且以幾近全月之收入購買毒品，乃
認上訴人於販入之初即存有販出牟利之意圖；但原判決此項推論
，與一般吸毒者常以便宜價格一次購買較大量之毒品，以免毒品
缺貨並節省支出之經驗法則不符，原判決採證認事有違證據法則
。(四)原判決以上訴人第二次為警查獲時，係因警員瞄見上訴人包
包中有磅秤而判斷上訴人持有毒品，因認上訴人主動繳出攜帶之
毒品並非自首；但能否僅憑警員瞄見上訴人包包內有磅秤即認其
已合理懷疑上訴人持有毒品？原審未為究明，遽認上訴人該次犯
行無自首減刑之適用，自有違法等語。
惟查：原判決依憑上訴人於警詢、偵查、第一審及原審審理中之
供述，證人即第一次查獲之警員孫玉山、張育豪及第二次查獲之
警員吳蒞祥於第一審審理中之證述，扣案之第一次所查獲之第二
級毒品拾包、第三級毒品愷他命參包、電子磅秤壹具，第二次所
查獲之第二級毒品拾壹包、第四級毒品壹佰伍拾粒、第一級毒品
壹包、第二級毒品殘渣袋捌只、電子磅秤壹具、夾鏈袋伍拾柒只
，台北市政府警察局民國九十八年五月二十七日北市鑑毒字第０
九九號鑑驗通知書、行政院衛生署管制藥品管理局九十八年六月
一日管檢字第０九八０００五０九一號鑑定書（就第一次查獲毒
品為鑑定）、台北市政府警察局九十八年六月十一日北市鑑毒字
第一一三號鑑驗通知書、內政部警政署刑事警察局九十八年六月
六日刑鑑字第０九八００七一七一四號鑑定書、交通部民用航空
局航空醫務中心九十八年六月五日航藥鑑字第０九八二七五七號
毒品鑑定書（就第二次查獲之毒品為鑑定）等各項證據資料，於
理由欄詳敘認定上訴人有原判決事實欄所載，意圖營利販賣而販
入毒品，第一次同時販入上開第二級毒品及第三級毒品，第二次
同時販入上開第二級毒品及第四級毒品犯行之理由（同時扣得之
第一級毒品一包，係供上訴人自己施用，上訴人此部分係持有第
一級毒品，與販賣第二級毒品犯行有想像競合犯關係）。對於上
訴人否認上開犯罪所辯：其購入之毒品均供自己施用云云，認非
可採，予以指駁。經核俱與卷內資料相符，其採證認事亦無違背
證據法則。又原判決以意圖營利販賣而販入毒品，即成立販賣毒
品罪，不以販出為必要，因認上訴人所為均係犯販賣第二級毒品
罪，於法並無不合。上訴意旨(二)、(三)以其並無販賣毒品之犯意執
以指摘，無非就原審採證認事職權之適法行使及原判決已明白論
斷之事項，重為事實上之爭執，俱非適法之第三審上訴理由。又
原判決於理由欄已依上訴人於警詢中三次詢問之過程及三份警詢
筆錄之內容、孫玉山於第一審之證述，第一審對於上訴人在偵查
中接受檢察官訊問之錄音及錄影光碟為勘驗之勘驗筆錄等證據資
料，說明上訴人之警詢筆錄雖無錄音，但如何經權衡而認上訴人
第三份警詢筆錄有證據能力之理由，並就上訴人辯稱其於警詢及
偵查中之供述係因毒癮發作致無法理解警員或檢察官之提問而胡
亂回答云云，認與事實不符而非可採，加以指駁（原判決正本第
三頁至第七頁）；再原判決於理由欄亦依警員吳蒞祥於第一審之
證述，說明吳蒞祥於攔查上訴人後，查知其係「毒品行方不明人
口」，又見其神色慌張，所攜帶包包內露出磅秤，乃合理懷疑其
攜帶毒品，上訴人並不合自首要件之理由（原判決正本第十五頁
）。經核俱與卷內資料相符，原判決之認定於法亦無違誤。上訴
意旨(一)(四)再執上開事項為指摘，係就原審採證認事職權之適法行
使及原判決已明白論斷之事項，再為爭執，俱非適法之第三審上
訴理由。至其他上訴意旨所指各節，並未依據卷內訴訟資料，具
體指摘原判決之有罪部分有何違背法令之情形，核與法律規定得
為第三審上訴理由之違法情形不相適合。應認上訴人關於販賣第
二級毒品部分之上訴為違背法律上之程式，予以駁回。至與第二
次販賣第二級毒品有想像競合犯關係之持有第一級毒品罪部分，
屬刑事訴訟法第三百七十六條第一款之案件，不得上訴於第三審
法院，自無從適用審判不可分原則，併為實體上審判；此部分之
上訴應不合法，併予駁回。
據上論結，應依刑事訴訟法第三百九十五條前段，判決如主文。
中    華    民    國  九十九  年    九    月    九    日
                      最高法院刑事第七庭
                          審判長法官  林  永  茂
                                法官  蘇  振  堂
                                法官  林  立  華
                                法官  陳  春  秋
                                法官  蔡  彩  貞
本件正本證明與原本無異
                                      書  記  官
中    華    民    國  九十九  年    九    月   十五   日
                                                      Ｅ

司法院資訊處製作；財團法人民間司法改革基金會備份。
